最高法院刑事判決　　　　　　　　　　　　　　　八十八年度台上字第四○四○號
　　上　訴　人　甲○○
右上訴人因誣告案件，不服臺灣高等法院臺南分院，中華民國八十六年七月一日第二
審判決（八十六年度上訴字第六五○號，起訴案號：臺灣雲林地方法院檢察署八十五
年度偵字第三八五七號），提起上訴，本院判決如左：
    主  文
原判決撤銷，發回臺灣高等法院臺南分院。
    理  由
本件原判決認定上訴人甲○○因發現其妻張麗華與周振強通姦，遂要求周振強賠償新
臺幣（下同）二百六十萬元，經雙方多次商談，而於民國八十五年七月二十九日達成
民事和解，約定由周振強賠償上訴人一百萬元，周振強乃於八十五年八月六日交付五
十萬元，另五十萬元則延至九月三日交付。其後上訴人委託徵信社人員陳君偉、陳文
德二人於同年九月三日下午至雲林縣莿桐鄉甘西村四九號周振強住處，收取餘額及交
付相關證物問題。陳君偉、陳文德依約前往，商談間，因蒐證錄影帶未能找到，周振
強遂自陳君偉手中取回前由周振強所簽發之本票三張，並向陳君偉稱：待取回搜証用
錄影帶後，即會給付餘款五十萬元等語，二人信其言而離去。翌（四）日，陳君偉將
上情電告上訴人，上訴人明知周振強及雷健宏、廖慶儀、林宜杉等人並未使用強暴、
脅迫方式，向陳君偉強劫上開本票，竟於八十五年九月二十三日向雲林縣警察局斗六
分局莿桐分駐所報案，謊稱：八十五年九月三日下午十六時三十分左右，周振強與綽
號「阿三」（林宜杉）、「阿義仔」（廖慶儀）、雷志雄（雷健宏）三名男子到伊住
處，討論妨害家庭和解條件，「阿義仔」與雷志雄分別持木質椅子作勢欲砸伊，使其
心生畏懼，然後周振強大聲叫「阿三仔」把本票搶走云云，而誣指周振強、雷健宏、
廖慶儀、林宜杉四人涉犯強盜罪，意圖使渠四人受刑事處分等情，因而維持第一審論
處上訴人誣告罪刑之判決，駁回上訴人在第二審之上訴，固非無見。
惟查，事實審法院應行調查之證據，不以當事人聲請者為限，凡與待證事實有關之證
據，均應依職權調查，方足發現真實，否則仍難謂無刑事訴訟法第三百七十九條第十
款之違法。經查證人陳君偉於偵審中，就周振強取回前述本票之過程，雖證稱：「我
（即陳君偉）原來是拿出來要交給組長陳文德，組長走出去開車過來，周振強順勢就
拿過去，並說拿錄影帶來換取五十萬元……當時我們（指周振強、陳君偉、陳文德三
人）是在工寮外談的，只有我們三個人而已，其餘的人在工寮裡，……他工寮內的朋
友沒有介入此事。」（見第一審卷第三十頁背面、第三十一頁），惟亦曾證稱：「我
有說周振強用搶的（指搶走本票之事）……隔天電話中向甲○○說」、「他（指周振
強）是用搶的……我不是自願給他，但東西已被拿走了……」（見偵查卷第三十六頁
背面、第一審卷第三十頁），可見陳君偉事後打電話將上情告知上訴人時，確係向上
訴人陳稱「本票遭搶走」，則其打電話予上訴人時，是否有詳細述說本件事發之經過
﹖其有無誇大其詞的情形﹖上訴人對陳君偉轉述之事發過程，是否完全了解﹖攸關上
訴人申告周振強等人犯強盜罪時，究係因輕信傳言而誤會抑或故意虛構事實入人於罪
，此為上訴人涉犯誣告罪名能否成立之重要事項，應屬與待證事實有關之證據，又陳
君偉在第一審審理中雖陳稱：「只有我們三個人而已（指陳文德、陳君偉、周振強）
，自始至終均是我們三人在工寮外談」（見第一審卷第三十一頁），但其在偵查則謂
：「我還說雷健宏、林宜杉、廖慶儀三人在場」「甲○○家距周振強家約三、四十公
尺，甲○○住處可看見周振強家工寮有幾人」（見偵查卷第三十六頁背面、第三十七
頁），上訴人又辯稱：伊申告之內容，係依據陳君偉之陳述及上訴人在家中目擊之事
發經過而來，則陳君偉之證述，何以會有前後顯不相符之瑕疵﹖自上訴人住處能否窺
悉事發現場之情形﹖事發當時有無多人圍逼陳君偉或其他類似之強暴動作，凡此均與
上訴人是否因懷疑、誤會而為申告乙事關聯至鉅，原審對前開各點，未詳予調查，即
為不利於上訴人之判斷，自有應於審判期日調查之證據未予調查之違法；上訴意旨執
以指摘原判決違法，非無理由，應認原判決有撤銷發回更審之原因。
據上論結，應依刑事訴訟法第三百九十七條、第四百零一條，判決如主文。
中      華      民      國    八十八    年      七      月    二十九    日
                              最高法院刑事第一庭
                                  審判長法官  施  文  仁
                                        法官  張  淳  淙
                                        法官  林  永  茂
                                        法官  蕭  仰  歸
                                        法官  洪  明  輝
      右正本證明與原本無異
                                              書  記  官
中      華      民      國    八十八    年      八      月      三      日
